臺灣桃園地方法院刑事判決　
110年度原訴字第75號
公  訴  人  臺灣桃園地方檢察署檢察官 
被      告  林驛  





指定辯護人  本院公設辯護人 廖彥傑  
上列被告因殺人未遂案件，經檢察官提起公訴（110年度偵字第2
4387號），本院判決如下：
    主  文
林驛犯傷害罪，處有期徒刑伍月，如易科罰金，以新臺幣壹仟元
折算壹日。
    犯罪事實
林驛於民國110 年4 月20日凌晨4時許，在桃園市○○區○○街000 
巷0 號與張智維等友人以押注現金後擲骰子比大小之方式娛樂，
因不滿張智維交付現金之態度，竟基於傷害之犯意，先毆打壓制
張智維後，再持不詳彎刀1把朝張智維右側顳骨下頜處揮擊，致
張智維受有右側顳骨下頜周圍撕裂傷約5 公分、深度約1公分之
傷害。
    理  由
壹、證據能力部分：
　　本判決所引用為判斷基礎之下列證據，關於傳聞供述證據，
    檢察官、被告林驛、辯護人於審判程序中均同意作為證據使
    用（本院卷㈡121頁），本院審酌該等證據作成時情況，並無
    違法或不當取證，亦無顯不可信，而認為適當，均有證據能
    力；非供述證據，均依法定程序取得，經合法調查程序，與
    待證事實間復具相當關聯性，無不得為證據情形，依同法第
    158條之4規定反面解釋，亦具證據能力。
貳、實體部分：
一、上開犯罪事實，業據被告於本院審理時坦承不諱（本院卷㈡1
    20、160頁），核與告訴人張智維於警詢、偵訊及本院審理
    時證述情節相符（偵卷13-16、97-99頁，本院卷㈡152-157頁
    ），並有衛生福利部桃園醫院110年4月20日診斷證明書及11
    0 年10月15日桃醫急字第1101911401號函傷勢照片、現場暨
    傷勢照片在卷可稽（偵卷41-46頁，本院卷㈡35-37頁），足
    認被告上開任意性自白與事實相符，應可採信。
二、公訴意旨認被告係基於殺人之犯意，在上開時地，持尖刀刺
    擊告訴人，因認被告此部分所為，係犯刑法第271條第2項、
    第1項殺人未遂罪嫌。經查：
　㈠殺人與傷害之區別，應以有無殺意為斷，行為人主觀上是否
    具有殺人故意，除應斟酌其使用之兇器種類、攻擊部位、行
    為時之舉措反應外，尚應觀察行為人與被害人之關係、衝突
    起因、行為當時所受剌激、下手力量輕重、事後態度及被害
    人受傷情形等各項因素綜合予以研析，以資認定。
　㈡告訴人於本院審理時證稱：被告是持一把黑色的彎刀等語（
    本院卷㈡156頁），再參以告訴人受有右側顳骨下頜周圍撕裂
    傷約5 公分、深度約1公分之傷害，已認定如前，該傷勢所
    呈現長度長、深度淺，且為撕裂傷之型態，與告訴人上開所
    稱被告係持彎刀型態大致相符，又被告於本院審理時也坦承
    係持彎刀揮擊等語（本院卷㈡156頁），而本案刀具並未扣案
    ，則被告係持「彎刀」朝告訴人揮擊，應可認定。另告訴人
    受傷之位置係在「右側顳骨下頜」，已說明前，故公訴意旨
    稱被告係持「尖刀」朝告訴人「頸部」刺入等語，容有誤會
    ，公訴意旨以此情認被告有殺人故意，是否仍有道理，已有
    疑問。
　㈢被告持刀朝告訴人揮擊，致告訴人受有右側顳骨下頜周圍撕
    裂傷約5公分、深度約1公分之傷害，已認定如前，而衛生福
    利部桃園醫院函覆本院：告訴人所受上開傷勢並未危及生命
    ，有上開衛生福利部桃園醫院110 年10月15日桃醫急字第11
    01911401號函在卷可稽（本院卷㈡35頁），是被告所為持刀
    揮砍行為，固傷及告訴人右側顳骨下頜部位，然告訴人所受
    傷勢僅為撕裂傷，且深度也僅約1公分，應為淺層撕裂傷，
    難認被告持刀揮擊之力道猛烈，且也無傷及告訴人之頭、頸
    部等要害部位而有危及告訴人生命之虞，則被告是否有殺人
    故意，顯有疑問。
　㈣被告僅持刀對告訴人揮擊1次，見告訴人受傷後，隨即停手，
    並無再追擊告訴人，且被告持刀揮擊時也無口出「給你死」
    等類似之殺害言語，業據告訴人於警詢、偵訊、本院審理時
    一致證述明確（偵卷14、97-98頁、本院卷㈡153-154、156頁
    ），倘若被告主觀上有欲置人於死之意，衡情應係持續追擊
    ，直至目的已達方才罷手，或於行為時呼喊表達殺意之詞，
    然被告均無此等行為，加以其事後也向告訴人表達歉意，業
    據告訴人於偵訊時證述明確（偵卷98頁，本院卷㈡154頁），
    則被告是否有殺人故意，確有疑問。
　㈤綜上各情勾稽，被告持刀揮砍行為，固傷及告訴人右側顳骨
    下頜部位，然告訴人所受傷勢僅為撕裂傷，且深度也僅約1
    公分，應為淺層撕裂傷，難認被告揮擊力道猛烈，且也無傷
    及頭、頸部等要害部位而有危及告訴人生命之虞。再以被告
    僅持刀對告訴人揮擊1次，見告訴人受傷後，隨即停手，並
    無再追擊告訴人，且被告持刀揮擊時也無口出「給你死」等
    類此之殺害言語，況被告事後也向告訴人表達歉意，依被告
    攻擊告訴人之手段、力道及行為時言語、告訴人受傷之部位
    、傷勢之嚴重程度及被告事後態度等情狀綜合判斷，被告主
    觀上是否有殺人故意，尚有合理懷疑存在，依罪證有疑利歸
    被告原則，本案尚難遽認被告行為時有殺人故意，僅足認定
    被告係基於傷害之犯意而持刀攻擊告訴人。公訴意旨認被告
    係基於殺人之故意為上開犯行，難認有據。被告所辯與辯護
    人主張被告不具有殺人故意，應為可採。
三、綜上，本案事證明確，被告傷害告訴人犯行，堪可認定，應
    依法論科。
四、論罪科刑：
  ㈠核被告所為，係犯刑法第277條第1項之傷害罪。
  ㈡公訴意旨認被告係犯刑法第271條第2項、第1項殺人未遂罪嫌
    ，然本案證據尚難形成被告於行為當時確有殺人故意之確切
    心證，業如前述，自難遽以殺人未遂之罪責相繩，惟其基本
    社會事實同一，且經本院告知被告可能涉犯刑法第277條第1
    項傷害罪之罪名（本院卷㈡120頁），無礙被告及辯護人防禦
    權之行使，爰依刑事訴訟法第300條規定變更起訴法條。　
  ㈢公訴意旨固謂被告前於110年4月20日因竊盜案件經視為執行
    完畢，其本案為累犯，請審酌依刑法第47條第1項規定加重
    其刑等語，惟檢察官未另就被告應依累犯規定加重其刑之事
    項為主張並具體指出證明方法，參酌大法官釋字第775號解
    釋、最高法院110年度台上大字第5660號裁定意旨，認被告
    尚無依刑法第47條第1項規定加重其刑之必要，僅將被告之
    前案紀錄列為刑法第57條第5款之量刑審酌事由（詳後述）
    。
　㈣爰審酌被告僅因不滿告訴人交付現金之態度，即持刀揮擊告
    訴人，對於告訴人之身體法益欠缺尊重，所為並非可取。再
    考量被告犯後坦承犯行，然未與告訴人達成調解或賠償其損
    害之犯後態度。暨被告犯罪之動機、目的、其自陳之智識程
    度，職業，家庭經濟狀況、告訴人傷勢程度，及被告前於97
    年間因傷害案件為法院判處罪刑，有臺灣高等法院被告前案
    紀錄表可佐，與告訴人表示之量刑意見（本院卷㈡123、157
    頁）等一切情狀，量處如主文所示之刑，並諭知易科罰金折
    算標準。
五、不予沒收之說明：
    雖被告持不詳彎刀用以傷害告訴人，然該彎刀並未扣案，且
    無證據為被告所有之物，自無庸宣告沒收，附此敘明。
據上論斷，應依刑事訴訟法第299條第1項前段、第300條，判決
如主文。
本案經檢察官蔡孟利提起公訴，檢察官劉建良到庭執行職務。
中　　華　　民　　國　　111 　年　　5 　　月　　27　　日
                  刑事第十一庭  審判長法  官  潘政宏
　　　　　　　　　　　　　　　　　　  法  官  翁健剛
　　　　　　　　　　　　　　　　　　  法  官  林育駿
以上正本證明與原本無異。
如不服本判決應於收受判決後20日內向本院提出上訴書狀，並應
敘述具體理由。其未敘述上訴理由者，應於上訴期間屆滿後20日
內向本院補提理由書(均須按他造當事人之人數附繕本)「切勿逕
送上級法院」。 
       　　　　 　　　　　　　　　　　書記官　翁珮華
中　　華　　民　　國　　111 　年　　5 　　月　　27　　日
附錄本案論罪科刑法條：　　　　　　　　　　　
中華民國刑法第277條
傷害人之身體或健康者，處5年以下有期徒刑、拘役或50萬元以
下罰金。
犯前項之罪，因而致人於死者，處無期徒刑或7年以上有期徒刑
；致重傷者，處3年以上10年以下有期徒刑。